【裁判字號】    98,審訴,206
【裁判日期】    980618
【裁判案由】    違反槍砲彈藥刀械管制條例
【裁判全文】
臺灣士林地方法院刑事判決             98年度審訴字第206號
公  訴  人  臺灣士林地方法院檢察署檢察官
被      告  乙○○
指定辯護人  本院公設辯護人林龍輝
上列被告因違反槍砲彈藥刀械管制條例案件，經檢察官提起公訴
（96年度偵字第14281 號），本院判決如下：
    主  文
乙○○未經許可，持有手槍，處有期徒刑伍年拾月，併科罰金新
臺幣拾萬元，罰金如易服勞役，以新臺幣壹仟元折算壹日。扣案
如附表所示物品（備註欄註明非違禁物或已滅失部分除外）均沒
收。
    事  實
一、乙○○明知可發射子彈具有殺傷力之槍枝及供槍砲使用之子
    彈，係槍砲彈藥刀械管制條例所列管之槍砲、彈藥，非經中
    央主管機關許可，不得持有，竟於民國94年1 月間某日，在
    臺北縣汐止市○○街29巷2 號2 樓其大哥林松（已於95年12
    月間死亡）住處，取得林松所交付如附表所示之制式、改造
    手槍及子彈後，即無故持有之。嗣於97年12月27日上午8 時
    25分許，在臺北縣汐止市○○路1 號汐止火車站旁為警另案
    緝獲，當場在其右前腰際起獲如附表編號一、二所示制式手
    槍、子彈。乙○○於被緝獲後，經檢察官發交臺灣臺北監獄
    執行其另案毒品危害防制條例案件之有期徒刑，為警借提時
    ，主動攜同警方前往臺北縣汐止市○○路29巷2 號前四川橋
    河堤旁取出其另藏匿之如附表編號三、四所示改造手槍、子
    彈等物，始查悉上情。
二、案經臺北縣政府警察局汐止分局報請臺灣士林地方法院檢察
    署檢察官偵查起訴。
    理  由
壹、程序方面：被告乙○○及指定辯護人對於公訴人提出之證據
    資料，均不爭執其證據能力，並均表示同意採為證據，本院
    審酌該等言詞供述及書面作成時之狀況，並無不宜作為證據
    之情事，依刑事訴訟法第159 條之5 第1 項規定，得作為證
    據。
貳、實體方面：
一、前揭犯罪事實，業據被告乙○○於偵審中坦承不諱，且有臺
    北縣政府警察局汐止分局搜索扣押筆錄及扣押物品目錄表、
    臺北縣政府警察局槍枝初步檢視報告表，偵辦刑案及查獲現
    場照片在卷可稽，並有扣案如附表之槍、彈可資佐證，足徵
    被告乙○○之上開自白與事實相符。又扣案如附表所示之槍
    、彈，經送內政部警政署刑事警察局鑑驗結果，認為：
  (一)如附表編號一所示手槍壹支（槍枝管制編號0000000000），
    係口徑7.62 mm 制式半自動手槍，為中共NORINCO 廠54型（
    54式），槍號為00000000，槍管內具4 條右旋來復線，擊發
    功能正常，可供擊發適用子彈使用，認具殺傷力。另如附表
    編號二所示子彈10顆，認均係非制式子彈，由金屬彈殼組合
    直徑7.6 ±0. 5mm金屬彈頭而成，採樣3 顆試射，可擊發，
    認係均具殺傷力，此有該局98年2 月2 日刑鑑字第09701994
    03號鑑驗書一份附卷可稽（見甲○98年偵字第902 號卷第63
    至64頁）。
  (二)如附表編號三手槍壹支（槍枝管制編號0000000000），係改
    造手槍，由仿COLT廠半自動手槍製造之槍枝，換裝土造金屬
    槍管而成，擊發功能正常，可供擊發適用子彈使用，認具殺
    傷力。如附表編號四子彈2 顆，認均係非制式子彈，由金屬
    彈殼組合直徑6.7 ±0.5mm 金屬彈頭而成，採樣1 顆試射結
    果，無法擊發，認不具殺傷力，此有該局98年2 月5 日刑鑑
    字第0980010176號鑑驗書一份附卷可稽（見甲○98年偵字第
    2062號卷第25至26頁）。
  (三)足認上述扣案如附表之槍彈確具有殺傷力，而為槍砲彈藥刀
    械管制條例第4 條第1 項第1 款及第2 款所規定之槍砲及彈
    藥。是本件事證明確，被告乙○○之犯行洵堪認定，應予依
    法論科。
二、按槍砲彈藥刀械管制條例所規定之持有行為，其持有之繼續
    ，為行為之繼續，而非狀態之繼續；亦即一經持有該條例所
    規定之槍砲、彈藥或刀械，其犯罪即已成立，但其完結須繼
    續至持有行為終了時為止（最高法院90年度臺非字第21號著
    有判決可資參照）。查槍砲彈藥刀械管制條例第7 條業於97
    年11月26日修正公布，並自97年11月28日生效，然被告乙○
    ○持有制式手槍之犯行迄至97年12月27日完成；又同條例第
    8 條業於94年1 月26日修正公布，並自94年1 月28日生效，
    然被告乙○○持有改造手槍之犯行迄至98年1 月16日為警取
    獲始完成，上開2 次犯行自應適用修正後之槍砲彈藥刀械管
    制條例規定加以處罰。核被告所為，係犯槍砲彈藥刀械管制
    條例第7 條第4 項未經許可持有具殺傷力之槍砲罪、第8 條
    第4 項之未經許可持有其他可發射子彈具有殺傷力之改造槍
    砲罪及同條例第12條第4 項之未經許可持有子彈罪。又被告
    乙○○以一行為同時持有具殺傷力之子彈10顆，因僅侵害一
    法益而屬單純一罪，自應僅以持有彈藥一罪論。又其以一行
    為同時持有上開槍、彈，係以一行為觸犯數構成要件不同之
    罪名，為想像競合犯，依刑法第55條之規定，應從一重之未
    經許可持有具殺傷力之槍砲罪論處。又刑法第62條以對於未
    發覺之罪投案而受裁判為要件，如案已發覺，則被告縱有陳
    述自己犯罪之事實，亦祇可謂為自白，不能認為自首，而於
    想像競合犯罪行為一部被發覺後，供出他部犯罪事實，亦無
    自首規定之適用，最高法院94年度上訴字第2380號判例要旨
    可資參照。經查，被告雖於97年12月27日因另案通緝而為警
    查獲，當場在其右前腰際起獲如附表編號一、二所示槍、彈
    。而於緝獲後另案執行為警借訊時，又供出尚藏有如附表編
    號三、四所示改造槍彈，並主動帶警前往取獲。然被告既係
    以一行為持有如附表所示之制式及改造槍彈，則其持有如附
    表編號一、二之制式槍彈之犯罪事實，當與其持有如附表編
    號三、四改造槍彈犯罪事實屬想像競合裁判上一罪關係，依
    前揭說明，其雖於持有如附表編號一、二槍彈之犯罪事實經
    警查獲後，供出如附表編號三、四之持有犯行，應祇認係為
    自白，應無自首規定之適用。爰審酌槍砲係屬高度危險之物
    品，非經主管機關許可不得擅自持有，以維社會大眾安全，
    被告無故持有制式手槍，雖未查出其曾持該槍彈從事犯罪行
    為，然對於他人身體、生命之安全及社會治安危害甚鉅，且
    易造成潛在之危險，復於犯後尚能坦承犯行，主動供出同時
    持有而未為警方發覺之槍、彈，及其品行、犯罪之動機、目
    的、手段、生活狀況、智識程度及所生損害等一切情狀，量
    處如主文所示之刑。
三、扣案如附表編號一、三所示制式、改造手槍，均係屬違禁物
    ，應依刑法第38條第1 項第1 款之規定宣告沒收之。又扣案
    如附表編號二之子彈，其中3 顆經試射之結果，雖具殺傷力
    ，然因於鑑驗過程中擊發，而失其違禁物之性質，是僅就鑑
    驗所餘之子彈7 顆，依刑法第38條第1 項第1 款之規定諭知
    沒收之。至編號四所示子彈因不具殺傷力，尚非屬違禁物，
    應不予沒收。
四、據上論斷，應依刑事訴訟法第299 條第1 項前段，槍砲彈藥
    刀械管制條例第7 條第4 項、第8 條第4 項、第12條第4 項
    ，刑法第11條前段、第42條第3 項、第55條、第38條第1 項
    第1 款，判決如主文。
五、本案經檢察官曾勁元到庭執行職務
中    華    民    國    98    年    6     月    18    日
                刑事第五庭審判長法  官  洪英花
                                法  官  雷雯華
                                法  官  王沛雷
以上正本證明與原本無異。
如不服本判決應於收受判決後10日內向本院提出上訴書狀，並應
應敘述具體理由。其未敘述上訴理由者，應於上訴期間屆滿後20
日內向本院補提理由書(均須按他造當事人之人數附繕本)「切勿
逕送上級法院」。
                                書記官  吳尚文
中    華    民    國    98    年    6     月    18    日
附錄本案論罪科刑法條：
槍砲彈藥刀械管制條例第7條第4項
未經許可，持有、寄藏或意圖販賣而陳列第1項所列槍砲、彈藥
者，處5年以上有期徒刑，併科新臺幣1千萬元以下罰金。
槍砲彈藥刀械管制條例第8條第4項
未經許可，持有、寄藏或意圖販賣而陳列第1項所列槍枝者，處
3年以上10年以下有期徒刑，併科新臺幣7百萬元以下罰金。
槍砲彈藥刀械管制條例第12條
未經許可，持有、寄藏或意圖販賣而陳列子彈者，處5年以下有
期徒刑，併科新台幣3百萬元以下罰金。
附表：查獲之物品
┌─┬───────────┬───┬───────────┐
│  │物    品    名    稱  │數  量│  備            註    │
├─┼───────────┼───┼───────────┤
│一│中共NORINCO廠五四型（ │壹把  │應依刑法第38條第1 項第│
│  │五四式）制式手槍（含彈│      │1 款之規定沒收。      │
│  │匣壹個，槍枝管制編號一│      │                      │
│  │000000000）  │      │                      │
├─┼───────────┼───┼───────────┤
│二│制式子彈              │拾顆  │一、顆經試射，均可擊│
│  │                      │      │    發，均具殺傷力。  │
│  │                      │      │二、餘柒顆應依刑法第38│
│  │                      │      │    條第1 項第1 款規定│
│  │                      │      │    沒收。            │
├─┼───────────┼───┼───────────┤
│三│仿COLT廠半自動手槍製造│壹把  │應依刑法第38條第1 項第│
│  │之改造手槍（含彈匣壹個│      │1 款之規定沒收。      │
│  │，槍枝管制編號一一０二│      │                      │
│  │０二九八七五）        │      │                      │
├─┼───────────┼───┼───────────┤
│四│土造子彈              │貳顆  │一、壹顆經試射，無法擊│
│  │                      │      │    發，不具殺傷力。  │
│  │                      │      │二、餘壹顆認無殺傷力非│
│  │                      │      │    違禁物，爰不另宣告│
│  │                      │      │    沒收              │
└─┴───────────┴───┴───────────┘


司法院資訊處製作；財團法人民間司法改革基金會備份。
